【裁判字號】    99,交聲,982
【裁判日期】    990702
【裁判案由】    違反道路交通管理處罰條例聲明異議
【裁判全文】
臺灣臺北地方法院交通事件裁定         99年度交聲字第982號
原處分機關  交通部公路總局臺北區監理所
異  議  人
即受處分人  甲○○
上列異議人即受處分人因違反道路交通管理處罰條例案件，對於
交通部公路總局臺北區監理所於99年5 月7 日所為之處分（原處
分案號：北監自裁字第裁40-C00000000號）聲明異議，本院裁定
如下：
    主  文
異議駁回。
    理  由
一、按汽車駕駛人飲用酒類後其吐氣所含酒精濃度超過每公升0.
    25毫克以上者，不得駕車，道路交通安全規則第114 條第2
    款有明文規定。再按汽車駕駛人，駕駛汽車經測試檢定酒精
    濃度超過規定標準者，處新台幣（下同）15,000元以上6 萬
    元以下罰鍰，並當場移置保管該汽車及吊扣其駕駛執照1 年
    ；又汽車駕駛人有第35條第1 項規定之情形者，應接受道路
    交通安全講習，道路交通管理處罰條例第35條第1 項第1 款
    及第24條第1 項第2 款亦分別定有明文。
二、本件原處分機關即交通部公路總局臺北區監理所以異議人即
    受處分人甲○○於民國99年5 月4 日晚上11時許，駕駛車牌
    號碼0250－KR號自用一般小客貨車，在臺北縣新店市○○路
    ○ 段196 號前為臺北縣政府警察局新店分局警備隊員警攔停
    ，經進行酒精濃度測試，其測試值每公升達0.51毫克，員警
    即以異議人違反道路交通管理處罰條例第35條第1 項第1 款
    規定，舉發「酒後駕車呼氣酒測值0.51mg/l」之違規。嗣經
    原處分機關認異議人有前揭違規行為，原處分機關遂於99年
    5 月7 日依道路交通管理處罰條例第35條第1 項第1 款、第
    24 條 第1 項第2 款（裁決書漏引第1 項第2 款）及違反道
    路交通管理事件統一裁罰基準表規定，裁處異議人34,500元
    罰鍰，並吊扣駕駛執照12個月及施以道路交通安全講習（異
    議人已於99年5 月7 日繳納罰鍰34,500元，另已於99年5 月
    25日至原處分機關繳送駕駛執照執行吊扣），合先敘明。
三、異議人聲明異議意旨略以：本人當時於北新路1 段260 號前
    白線區將車輛停妥後即下車離去，並無駕車卻遭對向車道之
    員警橫越車道將本人攔停，本人配合盤查，卻被帶至150 公
    尺遠之臨檢站後改施以酒測，是員警取締酒後駕車並開立違
    規通知單顯與事實不符。又違規通知單及移置保管車輛收據
    載明違規地點皆為路檢地點，亦與本人車輛停妥地點不符，
    有偽造公文書之虞，為此聲明異議，請求撤銷原處分等語。
四、經查：
  (一)異議人確有於99年5 月4 日晚上11時，駕駛車牌號碼0250－
    KR號自用一般小客貨車，在臺北縣新店市○○路○段196 號
    前，經員警攔檢測得其呼氣酒精濃度達每公升0.51毫克而超
    出標準之事實，有臺北縣政府警察局舉發違反道路交通管理
    事件通知單影本在卷可證，並為異議人所不爭執，堪信為真
    實。
  (二)異議人雖辯稱其遭攔停時已無駕車，且違規通知單上之違規
    地點與事實不符云云。惟查：
  1.據本院電詢當日舉發之臺北縣政府警察局新店分局警備隊員
    警蘇聖智（已調派至直潭派出所）答覆以：「當時北新路上
    雙向均設有盤查點，異議人在對向車道之盤查點前方即突然
    停車，不再繼續行駛，警方依值勤經驗判斷，異議人形跡可
    疑，似為規避酒測，遂上前將異議人攔查。異議人於遭攔查
    時，尚坐在駕駛座上，且車輛尚未熄火，非如異議人所言其
    已將車輛停妥。又北新路上沿線均繪有紅線，攔查地點距異
    議人住家尚有1 、2 公里，異議人不可能是為了找車位才停
    車。異議人遭攔查後，警方依取締酒駕之標準作業流程，先
    等待15分鐘後，再給異議人喝水，以沖淡口腔中殘留之酒精
    ，此時所測得之酒精濃度，即為異議人身體實際之酒精濃度
    ，較為準確，亦能避免爭議。是異議人於聲明異議狀所稱員
    警所提供之『不知名飲料』，其實是於檳榔攤所購得之礦泉
    水，且異議人當時一口氣將礦泉水喝完，其所測得之酒精濃
    度應已降低。在取締之過程中，異議人承認其有飲酒，並不
    停的向警方求情。異議人於遭攔查後，隨警方步行至北新路
    1 段196 號進行酒測，故舉發通知單上記載違規地點為『北
    新路一段196 號前』，此在員警取締勤務上甚為常見，因有
    時攔查地點並無門牌，則以附近門牌作為違規地點，實乃必
    然且合理之方式。舉發員警所在之盤查點係設於烏來往臺北
    方向之車道上，雖然異議人所在之對向車道（臺北往烏來方
    向）亦設有盤查點，但異議人所在位置距離舉發員警較近，
    且針對不敢繼續向前往盤查點方向行駛之車輛，其實位於對
    向車道之警員觀察的更為清楚，故由舉發員警至對向車道取
    締，並無不當之處。」等語明確（見本院公務電話記錄）。
    由此可知，異議人車輛在靠近警方所設置之盤查點時即不再
    繼續往前行駛，員警因而合理懷疑異議人有規避酒測之高度
    可能性，遂上前攔查要求異議人進行酒測，而員警攔查時異
    議人車輛尚未熄火，並非處於完全靜止狀態。衡諸常理，員
    警當時既尚有取締酒駕之勤務在身，當無可能不顧勤務之職
    責所在，而突然橫越馬路要求已停妥車輛且行將離去之駕駛
    人接受盤查，應係有明顯跡象足以判定異議人有酒後駕車行
    為，為避免異議人規避酒駕罰則或貿然駕車離去導致公共危
    險，方將異議人車輛攔停並對異議人進行酒精濃度測試。是
    應認異議人遭攔查時尚坐於駕駛座上，並未下車離去，又經
    酒精濃度測試之結果顯示異議人呼氣酒測值達每公升0.51毫
    克，故異議人酒後駕車之違規行為，堪以認定。
  2.本件違規事證甚為明確，雖異議人遭攔查地點與實際進行酒
    測之地點並不相同，然舉發員警依現場情況判斷，認於攔查
    地點並不適合施以酒精濃度測試，而將異議人帶往位於不遠
    處之盤查點進行酒測，方得尋求警方人力、物力支援，且能
    兼顧交通順暢並確保異議人及員警之人身安全，此本屬其行
    政裁量之範疇。況異議人之酒駕違規行為與進行酒測地點之
    間實具有時間上與空間上之關連性，則舉發員警以實施酒測
    地點作為舉發通知單上之違規地點，自難認有何違誤之處。
    再者，舉發員警將異議人攔停後先等待15分鐘後，再給異議
    人喝水，以沖淡口腔中殘留之酒精，此為警方取締酒駕之標
    準作業流程（本院公務電話紀錄參照），是異議人以員警提
    供不知名飲品而影響酒精濃度測試結果等語置辯，顯係臆測
    之詞，並不足採。
  (三)異議人雖辯稱本件裁罰會造成經濟負擔，且駕照被吊扣會造
    成生活不便云云。惟查，異議人確有駕駛車輛而酒測值超過
    規定標準之違規行為，則依道路交通管理處罰條例第35條第
    1 項第1 款之規定，應裁處吊扣駕駛執照1 年，故吊扣異議
    人之駕照以限制其繼續駕駛車輛行駛道路之權利，本即為立
    法者所欲規制之範疇，自不得以異議人個人之因素遽為免罰
    之理由。本件裁罰縱對異議人之生活便利性造成影響，然此
    在違規當時異議人即應慮及，故異議人以前詞置辯，尚難認
    為可採。至於異議人如確有陷於經濟困境之情況，此與裁罰
    之成立與否無關，非本院所得審究，而應依現有社會救助機
    制向有關機關請求救助，附此敘明。
五、綜上所述，異議人確有在前開時、地，經測試檢定其酒精濃
    度超過規定標準而駕車之違規行為。原處分機關依前開道路
    交通管理處罰條例第35條第1 項第1 款、第24條第1 項第2
    款（裁決書漏引第1 項第2 款）及違反道路交通管理事件統
    一裁罰基準表規定，裁處異議人罰鍰34,500元，並吊扣駕駛
    執照12個月及施以道路交通安全講習，尚無違誤。異議人猶
    執前詞指摘原處分不當，為無理由，自應將其異議駁回。
六、據上論結，依道路交通案件處理辦法第19條，裁定如主文。
中    華    民    國    99    年    7     月    2     日
                               交通法庭法  官  林孟皇
本正本證明與原本無異。
如不服本裁定，應於送達後5日內向本院提出抗告狀。
                                       書記官  楊雅鈞
中    華    民    國    99    年    7     月    5     日

司法院資訊處製作；財團法人民間司法改革基金會備份。
